【裁判字號】    98,交聲,1455
【裁判日期】    980716
【裁判案由】    交管條例聲異
【裁判全文】
臺灣板橋地方法院交通事件裁定        98年度交聲字第1455號
原處分機關  臺北市交通事件裁決所
異  議  人
即受處分人  乙○○
上列受處分人因違反道路交通管理處罰條例案件，對於臺北市交
通事件裁決所於民國98年6 月2 日以北市裁罰字第裁22-E000000
00號違反道路交通管理事件裁決書所為之處分（原舉發案號：新
竹市警察局98年3 月20日竹市警交字第E00000000 號）聲明異議
，本院裁定如下：
    主  文
異議駁回。
    理  由
一、原處分意旨略以：異議人即受處分人乙○○於民國98年3 月
    20日上午11時45分許，駕駛車牌號碼6326-AB 號自用小客車
    ，於行經新竹市○○路（北往南方向）、中福路口時，因汽
    車駕駛人轉彎時，「不依號誌指示」之違規，經新竹市警察
    局交通隊執勤警員當場攔停，以竹市警交字第E00000000 號
    舉發違反道路交通管理事件通知單（下稱舉發通知單）製單
    當場舉發，原處分機關遂依道路交通管理處罰條例第48條第
    1 項第2 款、第63條第1 項第1 款（臺北市交通事件裁決所
    違反道路交通管理事件裁決書漏載第1 項第1 款）及違反道
    路交通管理事件統一裁罰基準表規定，裁處罰鍰新臺幣（下
    同）600 元，並記違規點數1 點。
二、異議意旨略以：異議人於98年3 月20日上午11時45分許，確
    有行經新竹市○○路（北往南方向）、中福路口，該路口無
    3 時相號誌或多時相號誌之指示標誌，亦無如同宜蘭縣市○
    路口均有設置「←亮時才許左轉」之指示標誌，是該處號誌
    標示不明；且異議人係綠燈亮時始跟隨前方車輛左轉，是異
    議人並無違規，爰為此聲明異議云云。
三、按行車管制號誌係藉圓形之紅、黃、綠3 色燈號及箭頭圖案
    ，以時間更迭方式，分派不同方向交通之行進路權；又行車
    管制號誌燈面中各鏡面之排列方式，得以橫排或縱排安裝之
    ，橫排者由左至右，依次為圓形紅燈，圓形黃燈，左轉箭頭
    綠燈，圓形綠燈，直行箭頭綠燈，右轉箭頭綠燈；行車管制
    號誌燈號在無其他標誌、標線禁制或指示下，圓形綠燈表示
    准許車輛直行或左、右轉，箭頭綠燈表示僅准許車輛依箭頭
    指示之方向行駛，道路交通標誌標線號誌設置規則第194 條
    第1 款前段、第203 條第1 項第1 款前段、第206 條第1 款
    第1 目、第2 款第1 目分別定有明文；又按汽車駕駛人轉彎
    時，不依號誌指示者，處600 元以上1,800 元以下罰鍰，又
    汽車駕駛人有道路交通管理處罰條例第48條之情形者，除依
    原條款處罰鍰外，並記違規點數1 點，道路交通管理處罰條
    例第48條第1 項第2 款、第63條第1 項第1 款亦規定甚明。
四、異議人對其於前揭時間，駕駛上開車牌號碼6326-AB 號自用
    小客車沿新竹市○○路北往南方向行駛，於行經中福路口燈
    光號誌為箭頭直行綠燈時，迴轉西濱路之事實固不否認，並
    有舉發通知單1 紙在卷可證，然異議人仍執前詞置辯。惟查
    ：
（一）證人即舉發本件違規之新竹市警察局交通隊第一分隊警員
      甲○○於本院訊問時到庭具結證稱：「異議人駕駛的車輛
      是沿著西濱路往南，在中福路口欲迴轉西濱路往北，當時
      號誌是箭頭直行號誌燈，異議人當時就跟著前車一起迴轉
      ，我們就立刻把他攔下來舉發他不依號誌指示行進，因為
      要等到左轉箭頭號誌燈亮時才能左轉或迴轉」、「看到箭
      頭直行燈，就應該只能直行。在新竹市並沒有設置多時相
      的標誌牌，如果是在圓形綠燈號誌時，只要亮起綠燈表示
      可以直行或者左、右轉都可以，例如西濱路北上路段就是
      圓形綠燈號誌（如卷附庭呈照片所示），但是箭頭直行號
      誌燈，就只能直行，就像異議人違規的路段，就是西濱路
      往南路段（如卷附庭呈照片所示）。我們當場將異議人攔
      停之後，也有對他做如此的解釋」等語（見本院98年6 月
      24日訊問筆錄第2 、3 頁）。又觀諸證人甲○○庭呈之照
      片所示，新竹市○○路○段北往南方向、中福路口之燈光
      號誌為橫排5 個鏡面，右側數來第2 、3 個鏡面分別係直
      行箭頭綠燈及左轉箭頭綠燈，有現場照片4 張附卷可稽。
      是以，本件違規路口綠燈燈光號誌之設置既非圓形綠燈，
      而係箭頭綠燈，揆諸前揭法條說明，上開路口車輛行進之
      方向，即應依箭頭綠燈指示之方向行駛。本件異議人既係
      考領有駕駛執照，為合格之汽車駕駛人，對於燈光號誌為
      箭頭綠燈時，車輛僅能依箭頭指示之方向行駛之規定，豈
      有不知之理，而本件異議人行經上揭路口時，燈光號誌既
      只有啟動箭頭直行綠燈，斯時異議人即不得逕自駕駛車輛
      左、右轉。是異議人辯稱伊於箭頭直行綠燈號誌亮起時即
      為左轉，係因伊不知該處將有左轉箭頭綠燈之號誌云云，
      尚非可採。
（二）至異議人辯稱上開路口無如同宜蘭縣市各路口設置有「←
      亮時才能左轉」之指示標誌，並提出設置有「←亮時才許
      左轉」之指示標誌照片4 張，而認上開路口號誌標示不明
      云云。然查，行政機關依當地之實際路況、行車流量、行
      車速度及交通安全等情況而為告示牌等之設置，此屬行政
      機關之行政裁量範圍。而宜蘭縣市道路上所設置之「←亮
      時才許左轉」之指示標誌，僅具提醒、督促駕駛人注意之
      作用而已。衡諸前揭燈光號誌之相關設置規則，及本件違
      規路口箭頭綠燈號誌清晰可辨等設置情狀，本件路段縱未
      於上開路口設置相類之標誌，異議人亦當依號誌之指示駕
      駛車輛行進，非謂若於燈光號誌指示之外，無其他附加指
      示標誌之設置，即得據以免責。是異議人上開所辯，顯屬
      無據。
五、綜上所述，本件異議人確有汽車駕駛人轉彎時，不依號誌指
    示之違規行為，原處分機關依道路交通管理處罰條例第48條
    第1 項第2 款、第63條第1 項第1 款及違反道路交通管理事
    件統一裁罰基準表之規定，裁處罰鍰600 元，並記違規點數
    1 點，核無違誤。本件聲明異議為無理由，應予駁回。
據上論斷，應依道路交通案件處理辦法第19條，裁定如主文。
中    華    民    國    98    年    7     月    16    日
                       交通法庭   法  官  崔玲琦
上列正本證明與原本無異。
如對本裁定不服，應於送達後5 日內，向本院提出抗告狀。
                                  書記官  林進煌
中    華    民    國    98    年    7     月    16    日


司法院資訊處製作；財團法人民間司法改革基金會備份。
